【裁判字號】    91,自,37
【裁判日期】    920704
【裁判案由】    違反著作權法
【裁判全文】
臺灣新竹地方法院刑事判決                            九十一年度自字第三七號
    自  訴  人  金將科技文化事業股份有限公司
    代  表  人  丙○○
    自訴代理人  丁○○
    被      告  乙○○
右列被告依違反著作權法案件，經自訴人提起自訴，本院判決如左：
    主  文
乙○○共同明知為侵害著作權之物，意圖營利而交付，侵害他人之著作權，處有期徒
刑伍月，如易科罰金，以佰元折算壹日。
    事  實
一、乙○○係設於新竹縣竹東鎮○○路○段一百三十三號處「青青音響材料行」之負
    責人，其明知「真情」、「情夢」、「阿沙力」、「雪中情」、「拒絕往來」、
    「昨暝的雨」、「己○○○」、「再會吧憂愁」、「多情多怨嘆」、「愛情看透
    透」、「請你相信我」、「請你講清楚」、「不願愛情甲人分」等十三首國（臺
    ）語歌曲，係張為杰（筆名羅安）之音樂著作；又「思念你」、「夢中情」、「
    茫茫到深更」、「偷偷愛著你」、「牽手出頭天」、「愛你這呢深」、「誰人甲
    我比」、「遲來的愛」等八首國（臺）語歌曲，係劉明瑞之音樂著作，且分別均
    已授權金將科技文化事業股份有限公司（以下簡稱金將公司）取得上開著作權人
    享有重製之權利。詎乙○○竟與其太太彭秀玉，共同基於意圖營利而交付侵害他
    人著作權之物之犯意聯絡，於不詳時間、地點向代理商通豪音響實業有限公司員
    工羅鉅憲（其又係向米笛公司購買）購得現代牌（ＨＤＴ）電腦光碟伴唱機、有
    版權之ＶＣＤ光碟片一片、內含未經授權而擅自重製前揭二十一首歌曲之ＶＣＤ
    光碟片一片（以下簡稱系爭ＶＣＤ光碟片）及點歌本一冊等物後，即於九十一年
    三月三十日，意圖營利而共同以新臺幣（下同）一萬三千一百元之價格販售該電
    腦光碟伴唱機一部，並附贈上述光碟片及點歌本，而交付予金將公司委託之蒐證
    人員孫彬及甲○○，始悉上情。
二、案經金將公司向本院提起自訴。
    理  由
一、訊據被告乙○○矢口否認明知為違反著作權法之著作物而交付之事實，辯稱：我
    只有出售伴唱機及有版權的那片ＶＣＤ光碟片，並沒有附送如自訴人所述的點歌
    本及系爭的那片ＶＣＤ光碟片，現在大補帖那麼多，也可能是自訴人自己灌錄的
    光碟片，卻指稱是我賣的，而且我是賺合理的一成利潤，並無牟取暴利，而自訴
    人的人員來買時偷拍錄影，也是不合法的。當初上游廠商米笛公司有說裏面的歌
    曲都是合法的，而我是一般的店家，光碟片裡面的歌曲隸屬哪一家公司我也不知
    道云云。
二、經查：
（一）被告乙○○係設於新竹縣竹東鎮○○路○段一百三十三號處之「青青音響材料
      行」之負責人等情，為被告自承在卷，並有公司營業登記資料公示查詢一份在
      卷足稽（見本院卷第一宗第二三頁）。又於九十一年三月三十日，將前揭現代
      牌（ＨＤＴ）電腦光碟伴唱機一臺、有版權之ＶＣＤ光碟片、系爭ＶＣＤ光碟
      片及點歌本一冊售予自訴人委託之蒐證人員孫彬及甲○○者，確係被告及其太
      太亦即案外人彭秀玉等情，亦據自訴代理人指訴明確，且為證人甲○○證述綦
      詳，並有收據及保證書各一份附卷足憑（見本院卷第一宗第一二二至一二四、
      十三至十四頁），此外，復有系爭ＶＣＤ光碟片一片暨點歌本一冊扣案足資佐
      證，足見被告確有意圖營利，和其太太彭秀玉銷售並交付上開電腦伴唱機一臺
      、有版權之ＶＣＤ光碟片一片、系爭ＶＣＤ光碟片一片及點歌本一冊至明。
（二）第查，經本院於九十二年六月十一日就自訴代理人所提交購自被告處之現代牌
      （ＨＤＴ）電腦光碟伴唱機一臺、系爭ＶＣＤ光碟片及點歌本一冊當庭勘驗結
      果：按點歌機面板點選編號「一六二一○」、「三四三○」、「七八二六」、
      「一二六○」、「六六四四」、「一○三九七」、「六六四三」、「一五一三
      七」、「三六一○」、「六六七七」、「三九二八」、「三五四九」、「三三
      三二」、「六三○四」、「一一六三四」、「二二○六」、「四八八四」、「
      三三九八」、「三八○七」、「四二七九」、「三七三五」等就分別出現「真
      情」、「情夢」、「阿莎力」、「雪中情」、「拒絕往來」、「昨暝的雨」、
      「己○○○」、「再會吧憂愁」、「多情多怨嘆」、「愛情看透透」、「請你
      相信我」、「請你講清楚」、「不願愛情甲人分」、「思念你」、「夢中情」
      、「遲來的愛」、「茫茫到深更」、「偷偷愛著你」、「牽手出頭天」、「愛
      你這呢深」、「誰人甲我比」等歌曲等情，有勘驗筆錄在卷可憑（見本院卷第
      二宗第十一頁）。是以由上開勘驗情形可知，自訴代理人所提購自被告所經營
      之青青音響材料行之系爭ＶＣＤ光碟片內確有上開二十一首歌曲，應可認定。
（三）次查，自訴人所提購自被告所經營之青青音響材料行之系爭ＶＣＤ光碟片中所
      含之上開「真情」、「情夢」、「阿沙力」、「雪中情」、「拒絕往來」、「
      昨暝的雨」、「己○○○」、「再會吧憂愁」、「多情多怨嘆」、「愛情看透
      透」、「請你相信我」、「請你講清楚」、「不願愛情甲人分」等十三首歌曲
      音樂著作之原始著作人為案外人張為杰（筆名羅安），而前揭音樂著作業經案
      外人張為杰讓與案外人戊○○、再由案外人戊○○將該音樂著作之著作財產權
      專屬授權予自訴人；又系爭ＶＣＤ光碟片中所含之「思念你」、「夢中情」、
      「茫茫到深更」、「偷偷愛著你」、「牽手出頭天」、「愛你這呢深」、「誰
      人甲我比」、「遲來的愛」等八首歌曲音樂著作之原始著作人為案外人劉瑞明
      ，並經案外人劉瑞明將該音樂著作之著作財產權專屬授權予自訴人等情，有案
      外人張為杰與戊○○間之「著作權讓與合約書」、案外人戊○○與自訴人間之
      「授權書」、案外人劉明瑞與自訴人間之「授權書」及卓著出版社出版之「最
      近排行榜」節本（以上均為影本）在卷足參（見本院卷第二宗第一一五至一二
      二、一二八、一二九、一四九至一七九頁），是以，自訴人就系爭音樂著作均
      享有專屬之著作財產權至明。而被告自始至終均未能提出該系爭ＶＣＤ光碟片
      中前揭二十一首音樂著作重製權授與之證明文件供本院調查，足認自訴代理人
      所指訴未曾將上開音樂著作之重製權授與現代牌（ＨＤＴ）公司，系爭ＶＣＤ
      光碟片中二十一首歌曲乃非法重製物，應可認定。
（四）被告雖辯稱：系爭ＶＣＤ光碟片並非我所販售交付的，況且現在大補帖如此多
      ，自訴人也可能自己灌錄，卻說是我賣出的。再者，自訴人所委託之蒐證人員
      偷拍錄影也是不合法的云云。然查：
      １、上揭系爭ＶＣＤ光碟片及點歌本一冊，確係被告及其太太亦即案外人彭秀
          玉於販售前揭現代牌（ＨＤＴ）電腦光碟伴唱機時，所一併交付予自訴人
          所委託之蒐證人員等情，已據證人甲○○結證述：當天是我和孫彬去被告
          店裡購買系爭機器及光碟片。當時歌本是散裝的，也就是說咖啡色紅皮的
          這個歌本內並沒有東西，他是將咖啡色紅皮的這本歌本及散裝的歌單一起
          裝在塑膠袋內給我們。當時被告所賣給我們的東西，總共有光碟機、咖啡
          色紅皮及藍色皮的兩本歌本、兩片光碟片、ＡＶ端子線，還有遙控器。（
          自訴代理人剛才所提出之咖啡色紅皮歌本及盜版光碟片，確實是被告所賣
          給你們的嗎？）是的等語綦詳，並有錄製證人甲○○隨同案外人孫彬前往
          被告所經營之青青音響材料行購買上揭電腦光碟伴唱機，獲被告同時交付
          系爭ＶＣＤ光碟片及點歌本整個交易過程之錄影帶一卷及翻拍照片十五幀
          附卷足按，並經本院當庭勘驗屬實，且製有勘驗筆錄一份在卷足佐（見本
          院卷第一宗五四至五六、一一六至一二三頁）。
      ２、次按，實施刑事訴訟法之公務員，對被告或訴訟關係人所實施通訊監察，
          如非依法定程序，而有妨害憲法第十二條所保障人民秘密通訊自由之重大
          違法情事，且從抑制違法偵查之觀點衡量，容許該通訊監察所得資料作為
          證據並不適當時，固有是否應排除該資料證據能力之問題，惟此係指有政
          府機關行為介入之對於人民之監聽行為而言。就單純私人對話之當事人一
          方於與他人對話時所為之秘密錄音，因非屬政府機關之行為，不發生公務
          員違法偵查、竊聽取得證據之問題，其秘密錄音所得資料，具有證據能力
          ，此在證據法則發達之美國亦復如此（見周叔厚著「證據法論」，第一一
          一一頁至第一一一二頁、第一一一四頁；司法研究年報第十八輯第十四篇
          ，莊秋桃著「非法取得與事實相符證據在刑事訴訟程序之證明力」，第一
          六三頁、第一七六頁、第一八六頁）。本件自訴人所提出渠之蒐證人員孫
          彬及甲○○與被告及其太太彭秀玉間就上揭電腦光碟伴唱機及系爭ＶＣＤ
          光碟片、點歌本交易內容之錄影帶，雖係自訴人之蒐證人員個人之私人秘
          密錄影行為，無政府機關行為之參與，然揆諸上開說明，不生公務機關違
          法偵查、扣押、搜索取得證據之問題，是以該捲錄影帶仍具有證據能力，
          法院自得採為判斷事實之證據，此合先敘明，是以被告辯稱：案外人孫彬
          及證人甲○○係在我不知情之情況下，拍攝渠等購買上揭電腦光碟伴唱機
          之交易過程，所以該錄影帶之內容並不合法云云，即非可採。
      ３、又查，系爭ＶＣＤ光碟片經本院於九十二年六月十一日當庭勘驗結果：將
          系爭光碟片置入ＤＶＤ燒錄機內，開啟ＮＥＲＯ燒錄軟體，點選燒錄器，
          再點選媒體資訊，點選由哪臺光碟機來讀取系爭光碟片，接著選擇燒錄器
          來讀取系爭光碟片。在光碟資料對話視窗中，出現勘驗結果，顯示出系爭
          光碟片是ＤＶＤ─ＲＯＭ等情，業據本院當庭勘驗屬實，且製有勘驗筆錄
          一份附卷足參（見本院卷第二宗第八頁），而ＤＶＤ─ＲＯＭ光碟片之物
          裡結構係藉由光碟片內之金屬鋁質之凹凸（即坑洞與平面）用以區別「○
          或１」，進而由此「一連串○與１之紀錄及其排列組合」而達到紀錄資料
          之目的。因ＤＶＤ─ＲＯＭ光碟片紀錄資料之材質為金屬鋁層，而非化學
          染料，故無法事後再寫入（即俗稱之燒錄）任何資料，而僅具有「被讀取
          」之功能等情，亦為自訴代理人指訴在卷，且有自訴代理人所提出之光碟
          片資訊之資料一份附卷可參（見本院卷第一宗二六三至二六五頁）。上揭
          系爭ＶＣＤ光碟片既僅能重複讀取，而不能再寫入，則被告空言辯稱：是
          自訴人再自行在前揭系爭ＶＣＤ光碟片中灌錄上揭音樂著作云云，即非可
          採。
      ４、再查，被告於案發當日所販售給案外人孫彬及證人甲○○之歌本確係咖啡
          色紅皮，且當時係交付二片光碟片，其中給店家的ＤＥＭＯ（展試用）片
          比較沒有版權的爭議，歌曲比較舊等情，已為本院當庭勘驗前揭交易過程
          之錄影帶內容而可證明，雖自訴人所委託之蒐證人員於案發當時因唯恐遭
          被告查覺，是以錄影時並未對被告所交付之ＶＣＤ光碟片外觀作特寫鏡頭
          之拍攝，然被告於販售上揭電腦光碟伴唱機時已明白告知光碟片係有二片
          等情，業如前述，是以被告所辯：當時僅交付一片光碟片云云，已非事實
          。再者，證人甲○○於本院調查時，經本院諭知具結義務及偽證處罰後，
          其已具結並證述：該系爭ＶＣＤ光碟片確是被告交給我們的等語甚明，而
          自訴人於案發前並不認識被告，亦無任何往來，證人甲○○也不認識被告
          ，更無任何恩怨，則謂自訴人如此處心積慮，不惟刻意透過其他管道取來
          系爭ＶＣＤ光碟片，並進而花費錢財向被告購買前開電腦光碟伴唱機，再
          刻意錄下整個交易過程，進而杜撰上揭犯罪情節，以嫁禍被告；又證人凌
          崇智亦甘冒刑法偽證罪訴追之大不諱，而配合自訴人構詞誣指被告販售上
          揭系爭ＶＣＤ光碟片來達到誣陷被告之目的等，實屬匪夷所思而有違情理
          之常，難認為真實。是被告前揭所辯，均顯與常情不符而無足採信。
（五）末查，被告與其太太亦即案外人彭秀玉意圖營利，而將系爭光碟片ＶＣＤ出售
      並交付予自訴人之蒐證人員孫彬及證人甲○○，被告又於交易過程中稱「光碟
      片有兩片，給店家的ＤＥＭＯ（展試用）比較沒有版權的爭議，歌曲比較舊」
      等語，參以同類機種之電腦光碟伴唱機，價格為二萬元至四萬元不等，然被告
      出售系爭電腦光碟伴唱機予案外人孫彬及證人甲○○時，是一萬三千元之價格
      ，而斯時其所經營之青青音響材料行中尚有價值二萬多元之電腦光碟伴唱機等
      情，亦據自訴代理人指訴在卷，且有上揭交易過程之錄影帶內容之勘驗筆錄在
      卷可參（見本院卷第一宗第一一七頁），是以被告主觀上對於其所交付者，係
      侵害著作權之物一節，自屬知情，被告確係知悉隨電腦光碟伴唱機販出時所附
      贈之系爭ＶＣＤ光碟片為侵害著作權之物無訛。是被告辯稱：不知侵害自訴人
      之著作權云云，與事實不符，顯無足採。
（六）綜合以上，被告前開所辯均不足採信，本案事證明確，被告前揭犯行堪以認定
      ，應依法論科。
二、核被告乙○○所為，係違反著作權法第八十七條第二款之規定，應依同法第九十
    三條第三款之明知侵害著作權之物，意圖營利而交付，侵害他人之著作權罪處斷
    。被告與其太太亦即案外人彭秀玉就上揭犯行間，具有犯意聯絡，行為分擔，為
    共同正犯。爰審酌被告犯罪之動機、目的、手段、品行、智識程度、對金將公司
    商業利益及國家經濟秩序所生危害暨犯罪後一再飾詞辯解，且不願與自訴人商談
    民事賠償事宜，顯見態度不佳等一切情狀，量處如主文所示之刑，並諭知易科罰
    金之折算標準，以資懲儆。扣案之ＶＣＤ光碟片一片及點歌本一冊，雖為供被告
    犯罪所用之物，然因被告已將之出售予自訴人之蒐證人員，故已非被告所有，爰
    不予宣告沒收之，附此敘明。
三、另自訴代理人雖認被告有反覆從事販賣盜版光碟片之行為，是被告所為，實已構
    成著作權法第九十四條之常業罪嫌云云（見本院卷第一宗第一四三頁）。惟按刑
    法中所謂常業犯係以犯罪為職業並恃以維生，自有以犯罪不法所得為其主要生活
    依據之客觀事實為必要，始克符合恃以為生之旨趣。侵害著作權之常業犯，應係
    指以侵害著作權營生，或恃侵害著作權為生者而言，故行為人縱有多次侵害著作
    權之行為，如並非恃以為生，縱有利用其從事之行業為犯罪行為，仍難謂係常業
    犯而以常業犯論擬，最高法院八十五年度臺上字第三七三五號、九十一年度臺上
    字第三六五０號判決均揭明斯旨。查被告所經營之青青音響材料行，雖係販售音
    響組合為業，然本次僅查獲被告在販售電腦光碟伴唱機時有一併交付上述未經授
    權現代牌公司重製之二十一首歌曲之系爭ＶＣＤ光碟片一片及點歌本一冊，而青
    青音響材料行中尚有其他音響設備等情，有自訴人所提出上揭交易過程之錄影帶
    之翻拍照片可稽，是被告是否果真以販售違反著作權法之物，為其主要之業務及
    營收之來源，已不無所疑，而自訴人復未提出任何其他證據資料供本院調查以實
    其指訴上情為真，揆諸上開說明，對被告尚難以著作權法第九十四條之常業犯相
    繩，自訴人之指訴，不無誤會，惟本院認定自訴事實並適用法律，不受自訴人所
    引法條之拘束，併予敘明。
據上論斷，應依刑事訴訟法第二百九十九條第一項前段，著作權法第九十三條第三款
，刑法第十一條前段、第二十八條、第四十一條第一項，判決如主文。
中      華      民      國    九十二    年      七      月      四      日
                                臺灣新竹地方法院刑事第二庭
                                        法  官  楊  惠  芬
右正本證明與原本無異。
如不服本判決，應於判決送達後十日內向本院提出上訴狀( 應附繕本 )，上訴於
臺灣高等法院。
                                        書記官  鄭  明  枝
中      華      民      國    九十二    年      七      月      四      日
附錄本案論罪科刑法條：
著作權法第八十七條第二款：
有下列情形之一者，除本法另有規定外，視為侵害著作權或製版權：
二、明知為侵害著作權或製版權之物而散布或意圖散布而陳列或持有或意圖營利而交
    付者。
著作權法第九十三條第三款：
有下列情形之一者，處二年以下有期徒刑，得併科新臺幣十萬元以下罰金：
三、以第八十七條各款方法之一侵害他人之著作權者。


司法院資訊處製作；財團法人民間司法改革基金會備份。
